臺灣高等法院臺中分院民事判決　　　　100年度上易字第428號
上　訴　人　　葉浴棋
被 上 訴人　　陳寶月
兼訴訟代理人　葉浴楠
上列當事人間請求損害賠償事件，上訴人對於中華民國100年9月
28日臺灣彰化地方法院100年度訴字第738號第一審判決提起上訴
，本院於民國100年11月29日言詞辯論終結，判決如下：
    主      文
原判決關於命上訴人給付被上訴人葉浴楠超過新台幣貳萬陸仟元
本息、給付被上訴人陳寶月超過新台幣陸萬元本息，及各該部分
假執行之宣告，暨除確定部分外訴訟費用之裁判均廢棄。
上開廢棄部分，被上訴人在第一審之訴及假執行之聲請均駁回。
其餘上訴駁回。
第一審（除確定部分外）及第二審訴訟費用由上訴人負擔百分之
七十四，由被上訴人葉浴楠負擔百分之十，餘由被上訴人陳寶月
負擔。
    事實及理由
一、被上訴人主張：上訴人與被上訴人葉浴楠及訴外人葉漣法（
    即被上訴人陳寶月之夫）為兄弟關係，伊等3人就設於彰化
    縣和美鎮○○路46巷19號由被上訴人陳寶月擔任所長之「彰
    化縣私立上傑托兒所」建物（下稱系爭托兒所）有產權及租
    金糾紛，致上訴人對葉浴楠及陳寶月心生不滿。乃上訴人民
    國99年7月16日上午11時50分許，與葉浴楠在系爭托兒所之
    辦公室理論不成後，竟基於傷害之故意，拿起葉浴楠座位旁
    之電風扇，朝葉浴楠腳邊的地板砸去，致該電風扇落地撞及
    葉浴楠之左腳踝，造成葉浴楠之左腳踝擦挫傷。嗣於99年7
    月19日上午11時55分許，上訴人又前往系爭托兒所辦公室，
    質問斥責坐在辦公室OA隔間內之陳寶月，並另基於傷害之故
    意，於脫下頭戴之安全帽後，奮力丟向陳寶月座位旁的辦公
    桌，使該安全帽反彈撞及陳寶月，陳寶月隨即拿起該安全帽
    丟至OA隔間外，上訴人竟拾回安全帽，朝著陳寶月揮舞，陳
    寶月閃避後趨前欲阻止，遭上訴人手持安全帽推打，致陳寶
    月受有腦震盪及上唇挫傷等傷害。上訴人所為前揭傷害行為
    ，並經法院判處傷害罪刑確定。玆上訴人既先後傷害葉浴楠
    、陳寶月，則依民法第184條第1項前段及第195條第1項規定
    ，自均應負侵權行為損害賠償責任。爰依侵權行為法律關係
    ，於上訴人被訴傷害之刑事訴訟程序附帶提起本件民事訴訟
    ，請求上訴人應分別賠償葉浴楠、陳寶月精神慰撫金各新台
    幣（下同）36,000元及80,000元，並均加給法定遲延利息。
    因求為命：（1）上訴人應給付葉浴楠36,000元，及自起訴
     狀繕本送達翌日起至清償日止，按週年利率百分之5計算之
    利息；（2）上訴人應給付陳寶月80,000元，及自起訴狀繕
    本送達翌日起至清償日止，按週年利率百分之5計算利息之
    判決【被上訴人葉浴楠、陳寶月於原審請求上訴人應給付其
    2人精神慰撫金各1,000,000元本息，經原審判命上訴人應分
    別給付葉浴楠、陳寶月各36,000元本息、80,000元本息，而
    駁回其餘之請求。葉浴楠、陳寶月就其2人各該敗訴部分未
    據上訴聲明不服，已告確定】。
二、上訴人則以：因刑事法院已判決伊傷害罪刑確定，故伊不再
    爭執有傷害被上訴人情事。惟原判決認為被上訴人「受傷症
    狀並非嚴重」，卻又判命伊應給付被上訴人葉浴楠、陳寶月
    精神慰撫金額各36,000元、80,000元，伊認為過高，希望法
    院能再為酌減等語，資為抗辯。
三、兩造之聲明：
（一）上訴人上訴之聲明：（1）原判決不利於上訴人部分廢棄
      ；（2）上開廢棄部分，被上訴人在第一審之訴及假執行
      之聲請均駁回。
（二）被上訴人答辯之聲明：駁回上訴。
四、兩造不爭執之事項：上訴人有傷害被上訴人情事，並經臺灣
    彰化地方法院（下稱彰化地院）100年度易字第575號及本院
    100年度上易字第1182號刑事判決上訴人傷害罪刑確定。
五、查被上訴人葉浴楠、陳寶月主張上訴人於99年7月16日上午
    11時50分許，在系爭托兒所辦公室傷害葉浴楠，致葉浴楠受
    有左踝擦挫傷；其後於同年月19日上午11時55分許，復在系
    爭托兒所辦公室，另行傷害陳寶月，致陳寶月受有腦震盪及
    上唇挫傷等傷害之事實，為上訴人所不爭執，並有黃紀源診
    所診斷證明書及病歷資料、財團法人彰化基督教醫院（下稱
    彰基）診斷書、現場照片、監視器翻拍照片、葉浴楠及陳寶
    月所受傷害外觀照片【見原審卷第15至19頁、21至28頁，本
    院100年度上易字第118 2號刑事卷第28至30頁、36至41頁）
    可稽，且經刑事法院法官勘驗案發時系爭托兒所現場監視器
    錄影光碟，記明審判筆錄足憑（見原審卷第34至36頁）；復
    參以上訴人所為上開傷害行為，亦經刑事法院判處傷害罪刑
    確定，業據本院調取100年度上易字第1182號傷害刑事案件
    卷宗查明無誤，並有彰化地院100年度易字第575號及本院10
    0年上易字第1182號刑事判決附卷可佐，自堪信為真實。
六、按因故意或過失，不法侵害他人之權利者，負損害賠償責任
    ；又不法侵害他人之身體、健康者，被害人雖非財產上之損
    害，亦得請求賠償相當之金額，民法第184條第1項前段及第
    195條第1項前段分別定有明文。復按，慰藉金之賠償須以人
    格權遭遇侵害，使精神上受有痛苦為必要，其核給之標準固
    與財產上損害之計算不同，然非不可斟酌雙方身分資力與加
    害程度，及其他各種情形核定相當之數額，亦經最高法院51
    年臺上字第223號判例闡釋甚明。本件上訴人既分別於上開
    時地，傷害被上訴人葉浴楠、陳寶月，致葉浴楠受有左腳踝
    擦挫傷，而陳寶月則受有腦震盪及上唇挫傷等傷害，則上訴
    人顯屬故意不法侵害葉浴楠、陳寶月之身體、健康等人格權
    ，致其2人之身體及精神均蒙受痛苦，是揆之上開規定，上
    訴人自應負侵權行為損害賠償責任，被上訴人據以請求上訴
    人賠償非財產上所受之損害（即精神慰撫金），於法自屬有
    據。查上訴人與被上訴人葉浴楠為兄弟關係，而被上訴人陳
    寶月則為上訴人之弟媳，為兩造所是認。又上訴人為高商畢
    業，而葉浴楠、陳寶月則分別為大學、專科畢業等情，已據
    兩造於原審陳明在卷（見原審卷第66頁），且兩造名下均有
    股票及不動產等財產，亦有財產所得調件明細表附原審卷可
    憑（見原審卷第46至56頁），可見兩造之教育、智識程度良
    好，資力狀況亦甚佳。乃上訴人僅因與葉浴楠、陳寶月間有
    系爭托兒所建物之產權及租金紛爭，對其2人心生不滿，竟
    不思理性溝通或尋求其他解決之道，率爾以訴諸暴力方式宣
    洩其心中怨氣，而分別以丟擲電風扇及揮舞安全帽等方式間
    接或直接對葉浴楠、陳寶月施暴，傷害與之有親戚情誼之葉
    浴楠、陳寶月，致其2人受有前述各該傷害，上訴人之行徑
    粗暴，確極為不該。然因葉浴楠所受左踝擦挫傷之傷害，其
    傷口甚小，此觀諸本院100年度上易字第1182號刑事卷附其
    外觀傷勢照片甚明；復參以葉浴楠受傷後僅分別於99年7月
    16日及同年月17日至黃紀源診所門診換藥治療2次，亦據該
    診所出具之診斷證明書載敘明確，可認其傷勢尚不嚴重。另
    陳寶月雖受有腦震盪及上唇挫傷等傷害，受害程度較葉浴楠
    為重，然參諸陳寶月於99年7月19日受傷當日下午6時27分至
    彰基急診就診，經檢傷並行處置後，於同日晚上7時許即離
    院，業據診斷書及急診護理記錄記載翔實（見原審卷第21頁
    及本院100年度上易字第1182號刑事卷第41頁），且據其病
    歷資料而觀，亦未見其嗣後有再為就診治療之紀錄，堪認其
    傷勢應非嚴重。是本院斟酌前述兩造之身分地位、教育程度
    、經濟能力、上訴人加害情形，及被上訴人葉浴楠、陳寶月
    所受傷害並非嚴重及精神上痛苦之程度等一切情狀，認原審
    判命上訴人應分別給付葉浴楠、陳寶月精神慰撫金各36,000
    元、80,000元，尚屬過高，應分別酌減為26,000元、60,000
    元，方為適當。上訴人抗辯原判決精神慰撫金額過高等語，
    可堪憑採。
七、綜上所述，上訴人故意不法傷害被上訴人葉浴楠、陳寶月之
    身體、健康等人格權，既應分別賠償葉浴楠、陳寶月精神慰
    撫金各26,000元、60,000元。從而，被上訴人本於侵權行為
    法律關係，請求上訴人給付葉浴楠26,000元，給付陳寶月60
    ,000元，及均自起訴狀繕本送達翌日即99年12月21日起至清
    償日止，按週年利率百分之5計算之利息，為有理由，應予
    准許。逾此範圍之請求，即屬無據，應予駁回。原審就超過
    上開應准許部分，為上訴人敗訴之判決，並為假執行之宣告
    ，自有未洽，上訴意旨就此部分指摘原判決不當，求予廢棄
    改判，為有理由。至於上開應准許部分，原審判命上訴人給
    付，並為假執行之宣告，核無違誤，上訴意旨就此部分，仍
    執陳詞，指摘原判決不當，求予廢棄，為無理由，應駁回其
    上訴。
八、本件事證已臻明確，兩造其餘攻擊防禦方法及舉證，與本件
    判決結果並無影響，爰不逐一論述，附此敘明。
九、據上論結，本件上訴為一部有理由，一部無理由，依民事訴
    訟法第450條、第449條第1項、第79條、第85條第1項後段，
    判決如主文。
中    華    民    國   100    年    12    月    13    日
                民事第四庭    審判長法  官  陳蘇宗
                                    法  官  林欽章
                                    法  官  吳美蒼
以上正本係照原本作成。
不得上訴。
                                    書記官  高麗玲
中    華    民    國   100    年    12    月    14    日
                                                      Ａ